臺北高等行政法院判決
                                      100年度簡字第188號
原      告　林國榮
被      告　內政部
代　表　人　江宜樺（部長）住同上
上列當事人間臺灣地區與大陸地區人民關係條例事件，原告不服
行政院中華民國100 年1 月21日院臺訴字第1000091149號訴願決
定，提起行政訴訟，本院判決如下：
    主      文
原告之訴駁回。
訴訟費用由原告負擔。
    事實及理由
一、程序事項：
    本件原告對於被告民國99年11月16日內授移移規高字第0990
    933173號函（下稱原處分），處罰鍰新臺幣（下同）10萬元
    不服請求撤銷；是本件爭訟之數額在40萬元以下，依99年5
    月1 日施行之行政訴訟法第229 條第1 項第2 款規定，應依
    簡易訴訟程序進行之，先予敘明。
二、事實概要：
    被告於99年7 月9 日查獲原告在嘉義縣東石鄉住所前設置有
    喜介紹大陸新娘大型廣告看板，依臺灣地區與大陸地區人民
    關係條例（下稱兩岸條例）第89條規定，於99年11月16日以
    原處分裁處原告罰鍰10萬元。原告不服提起訴願，遭無理由
    駁回後，遂提起本件行政訴訟。
三、本件原告主張：
    原告患有精神官能之疾病，常長期居家照護，精神官能疾病
    患屬弱智者，要生存立足就很艱困，顯可寬宥，撤銷原處罰
    。並聲明：訴願決定及原處分均撤銷。
四、被告則以：
    本案係被告所屬入出國及移民署（下稱移民署）專勤事務第
    二大隊嘉義縣專勤隊（下稱專勤隊）99年8 月2 日移署專二
    嘉縣貞字第0998190446號書函舉發，原告於其戶籍地設置「
    有喜介紹大陸新娘0000000000」大型廣告招牌，有照片為證
    ，原告於調查筆錄中已坦承該違法廣告看板為其所設置，並
    稱原欲從事跨國（境）婚姻媒合。案經提送被告於99年9 月
    8 日召開之「內政部跨國（境）婚姻媒合管理審查小組」第
    26次委員會議決議，核原告之行為已違反兩岸條例第34條規
    定，依同條例第89條規定，處原告罰鍰10萬元，處分並無違
    誤。另有關原告因患精神官能疾病，其情可憫，倘原告無經
    濟能力繳交罰鍰，可依「內政部受理申請分期繳納違反入出
    國及移民相關法令罰鍰案件處理要點」規定，辦理分期繳納
    罰鍰相關事宜等情。並聲明：駁回原告之訴。
五、本件如事實概要欄所述之事實，有嘉義榮民醫院診斷證明書
    影本（本院卷第7 頁）、原告設置廣告看板照片影本（原處
    分卷第5 至6 頁）、原告99年8 月2 日調查筆錄（原處分卷
    第39至47頁）、訴願決定（本院卷第14至15頁）可稽。是本
    件應審酌之爭點即為：被告機關以原告未依規定設置大陸新
    娘大型廣告看板，處10萬元罰鍰，是否適法？茲依前揭兩造
    主張之意旨，就下列各點予以析述：
    (一)按「（第1 項）依本條例許可之大陸地區物品、勞務、服
      務或其他事項，得在臺灣地區從事廣告之播映、刊登或其
      他促銷推廣活動。．．．（第4 項）第一項廣告活動之管
      理，除依其他廣告相關法令規定辦理外，得由行政院大陸
      委員會會商有關機關擬訂管理辦法，報請行政院核定之。
      」、「委託、受託或自行於臺灣地區從事第三十四條第一
      項以外大陸地區物品、勞務、服務或其他事項之廣告播映
      、刊登或其他促銷推廣活動者，或違反第三十四條第二項
      、或依第四項所定管理辦法之強制或禁止規定者，處新臺
      幣十萬元以上五十萬元以下罰鍰。前項廣告，不問屬於何
      人所有或持有，得沒入之。」兩岸條例第34條第1 項、第
      4 項、第89條定有明文。次按「本辦法依臺灣地區與大陸
      地區人民關係條例第三十四條第四項規定訂定之。」、「
      臺灣地區、外國、香港、澳門或大陸地區之人（居）民、
      法人、團體或其他機構，就大陸地區物品、勞務、服務或
      其他事項，符合本條例第三十四條第一項規定，且其他有
      關法令無禁止從事廣告活動者，得在臺灣地區從事廣告之
      播映、刊登或其他促銷推廣活動。但依其他法令規定，應
      先申請目的事業主管機關核准者，從其規定辦理。相關目
      的事業主管機關對於廣告，訂有相關法令規定者，大陸地
      區物品、勞務、服務或其他事項之廣告活動，亦應依其規
      定辦理。」、「下列事項，不得在臺灣地區從事廣告活動
      ：．．．三、婚姻媒合。．．．」為大陸地區物品勞務服
      務在臺灣地區從事廣告活動管理辦法（下稱管理辦法）第
      1 條、第2 條、第6 條第3 款明文規定。再按「任何人不
      得於廣告物、出版品、廣播、電視、電子訊號、電腦網路
      或以其他使公眾得知之方法，散布、播送或刊登跨國（境
      ）婚姻媒合廣告。」、「有下列情形之一者，處十萬元以
      上五萬元以下罰鍰，並得按次連續處罰：一、違反第五十
      八條第三項規定，委託、受託或自行散布、播送或刊登跨
      國（境）婚姻媒合廣告。」為入出國及移民法第58條第3
      項、第78條第1 款規定。
    (二)經查，原告於嘉義縣東石鄉住所前設置載有「有喜介紹大
      陸新娘」大型廣告看板，並載示原告使用之電話號碼「00
      00000000」，該看板為原告設置，花費2 、3 千元，目的
      是媒介兩岸婚姻，擬收費每件20萬元，扣除聘金、喜宴、
      住宿、機票、辦理結婚費用等，估計每案可獲利4 、5 萬
      元等情，有原告99年8 月2 日調查筆錄、現場照片影本附
      卷可稽（原處分不可閱卷第39至47頁），是原告上開設置
      系爭廣告看板之行為，自係跨國（境）婚姻媒合廣告甚明
      ，且既經被告所屬跨國（境）婚姻媒合管理審查小組99年
      9 月8 日第26次委員會認定亦同（參原處分不可閱卷第11
      頁會議紀錄），是被告以原告上開違法事實，按法定最低
      額處罰，經核於法並無不合。
    (三)按「（第3 項）行為時因精神障礙或其他心智缺陷，致不
      能辨識其行為違法或欠缺依其辨識而行為之能力者，不予
      處罰。（第4 項）行為時因前項之原因，致其辨識行為違
      法或依其辨識而行為之能力，顯著減低者，得減輕處罰。
      」行政罰法第9 條第3 項、第4 項亦規定甚明。原告雖主
      張：其患有精神官能之疾病，常長期居家照護，精神官能
      疾病患屬弱智者，要生存立足就很艱困，顯可寬宥等情，
      並提出嘉義榮民醫院診斷證明書為證（本院卷第7 頁）。
      惟細繹原告所提上開診斷證明書，其病名係記載：「情感
      性精神分裂症，未明示；睡眠障礙」，出具之科別為身心
      醫學科，而由原告本案之行為態樣係於其住所前設置廣告
      看板，均難認原告所患之精神分裂症有何精神障礙或心智
      缺陷，致不能辨識上開行為違反或欠缺依其辨識而為上開
      行為之能力，或有上開能力顯著減低之情形，是原告此部
      分之主張，並無從為其減輕或免除處罰之依據，自非可採
      。再者，被告已按法定最低額處罰，自難為其裁量有何違
      法，原告因如經濟拮据，可向被告申請分期繳納罰鍰，亦
      據被告提示在案，併此敘明。
    (四)從而，被告認原告設置系爭廣告看板同時違反兩岸條例第
      34條第1 項、入出國及移民法第78條第1 款之規定，且兩
      岸條例第89條第1 項及入出國及移民法第78條第1 款之法
      定罰鍰額度均相同，是被告擇一依據特別法性質之兩岸條
      例第89條第1 項規定，科處原告法定最低罰鍰10萬元，認
      事用法，並無違誤。
六、綜上所述，原告所訴各節，均無可採。原處分依兩岸條例第
    89條規定對被告處以法定最低罰鍰額度10萬元，認事用法俱
    無違誤，訴願決定遞予維持，亦無不合。原告起訴請求撤銷
    訴願決定及原處分關於罰鍰部分，為無理由，應予駁回。又
    本件係適用簡易訴訟程序，爰不經言詞辯論，逕為判決，併
    予敘明。
七、據上論結，本件原告之訴為無理由，依行政訴訟法第236 條
    、第233 條第1 項、第98條第1 項前段，判決如主文。
中　　華　　民　　國　　100　 年　　8　　 月　　26　　日
                        臺北高等行政法院第三庭
                                      法  官　   鍾啟煌
上為正本係照原本作成。
本件以訴訟事件所涉及之法律見解具有原則性者為限，始得於本
判決送達後20日內向本院提出上訴狀並表明上訴理由，如已於本
判決宣示後送達前提起上訴者，應於判決送達後20日內補具上訴
理由（均按他造人數附繕本），且經最高行政法院許可後方得上
訴。
中　　華　　民　　國　　100　 年　　8　　 月　　26　　日
                                      書記官     吳芳靜